臺灣南投地方法院民事判決
111年度訴字第140號
原      告  邱士哲  
被      告  詹超智  

訴訟代理人  張巧旻律師
複  代理人  李國源律師
上列當事人間清償借款事件，本院於民國111年8月9日言詞辯論
終結，判決如下：
    主  文
原告之訴駁回。
訴訟費用由原告負擔。
    事實及理由
一、原告起訴主張略以：
　㈠被告於民國97年間陸續向原告借款如附表所示編號1至3之金
    額即新臺幣（下同）11萬元、321,000元、85,000元，共計5
    16,000元，惟被告屆期均未清償，業經原告於98年12月22日
    對被告就如附表編號1所示85,000元之債權向臺灣彰化地方
    法院（下稱彰化地院）聲請核發98年度司促字第20481號支
    付命令確定；另就附表所示編號2、3之11萬元、321,000元
    債權分別向彰化地院、本院聲請本票裁定並經彰化地院101
    年度司票字第90號、本院101年度司票字第75號裁定確定在
    案。嗣原告持上開執行名義向本院聲請強制執行，經本院以
    103年度司執字第11646號清償債務強制執行事件受理在案並
    核發108年6月24日投院明103司執德字第11646號債權憑證，
    原告復於108年8月13日聲請換發債權憑證，被告迄今尚積欠
    如附表所示編號1至3之本金及相關利息未清償。
　㈡再者，被告除應給付上開本金及相關利息以外，原告所支出
    之督促程序費用、本院103年度訴字第439號案件之裁判費及
    該案律師費暨相關強制執行執行費，均應由被告負擔；又原
    告長年來向被告追討債務，造成原告精神上之痛苦，爰請求
    慰撫金，則加計上開本金及相關利息後，被告共應給付原告
    85萬元。並聲明：被告應給付原告85萬元及自民事起訴狀繕
    本送達翌日起至清償日止，按年息百分之5計算之利息。
二、被告則抗辯略以：
　㈠關於如附表所示編號1至3之債權已分別經法院核發支付命令
    及本票裁定確定在案，且原告已對被告聲請強制執行而取得
    債權憑證，即不得再向被告重複請求；又上開債權實際上為
    訴外人即被告之表哥劉繼光與原告間之消費借貸，被告僅係
    擔任保證人，故被告與原告間並不存在消費借貸契約。
　㈡再者，原告所請求之相關督促程序費用及裁判費已於支付命
    令及裁判之主文記載由何方負擔，且相關強制執行費，已包
    含在強制執行程序中，故原告請求被告應給付相關督促程序
    費用、本院103年度訴字第439號案件裁判費及相關強制執行
    費，應屬無據；又關於原告在本院103年度訴字第439號案件
    委任律師所支付之費用，並非訴訟之必要費用，且原告對被
    告聲請強制執行後雖未能受償，惟原告並未因此受有人格權
    之損害。並聲明：如主文第1 項所示。
三、本院之判斷： 　　
　㈠原告主張其於98年12月22日對被告就如附表編號1所示85,000
    元之債權向彰化地院聲請核發98年度司促字第20481號支付
    命令確定；另就附表所示編號2、3之11萬元、321,000元債
    權分別向彰化地院、本院聲請本票裁定並經彰化地院101年
    度司票字第90號、本院101年度司票字第75號裁定確定在案
    。嗣原告持上開執行名義向本院對被告聲請強制執行，經本
    院以103年度司執字第11646號清償債務強制執行事件受理在
    案並核發108年6月24日投院明103司執德字第11646號債權憑
    證，原告復於108年8月13日聲請換發債權憑證，被告迄今尚
    積欠如附表所示編號1至3之本金及利息未清償等情，業據其
    提出108年6月24日投院明103司執德字第11646號債權憑證為
    證（見本院卷第229頁至第232頁），且有彰化地院98年度司
    促字第20481號支付命令及101年度司票字第90號、本院101
    年度司票字第75號裁定等在卷可佐（見本院卷第363頁、第3
    71頁至第373頁），復經本院依職權調取彰化地院98年度司
    促字第20481號支付命令卷核閱無訛，自堪信為真實。
　㈡按當事人主張有利於己之事實者，就其事實有舉證之責任，
    民事訴訟法第277 條本文定有明文。又稱消費借貸者，謂當
    事人約定，一方移轉金錢或其他代替物之所有權於他方，而
    他方以種類、品質、數量相同之物返還之契約，於當事人間
    必本於借貸之意思合致，而有移轉金錢或其他代替物之所有
    權於他方之行為，始得當之。是以，消費借貸，因交付金錢
    之原因多端，除有金錢之交付外，尚須本於借貸之意思而為
    交付，方克成立。倘當事人主張與他方有消費借貸關係存在
    者，自應就該借貸意思互相表示合致及借款業已交付之事實
    ，均負舉證之責任。本件原告主張兩造間存在如附表所示編
    號1至3之消費借貸關係，惟為被告所否認並以前詞置辯，則
    原告就兩造間存在借貸合意及交付借款之有利於己之事實，
    自應負舉證之責任。經查：
　⒈關於附表所示編號1之85,000元：
　　原告於98年12月22日對被告就如附表編號1所示85,000元之
    債權向彰化地院聲請核發98年度司促字第20481號支付命令
    確定，嗣原告持上開執行名義向本院對被告聲請強制執行，
    經本院核發108年6月24日投院明103司執德字第11646號債權
    憑證，原告復於108年8月13日聲請換發債權憑證等情，業如
    前述。又依104年7月1日修正公布前民事訴訟法第521條規定
    ：「債務人對於支付命令未於法定期間合法提出異議者，支
    付命令與確定判決有同一之效力。前項支付命令有第496條
    第1項之情形者，得提起再審之訴，並以原支付命令之聲請
    ，視為起訴」，即確定之支付命令與確定判決有同一之效力
    ，凡確定判決所能生之既判力及執行力，支付命令皆得有之
    ，當事人不得就該法律關係更行起訴；而確定判決所生之既
    判力，除當事人就確定終局判決經裁判之訴訟標的法律關係
    ，不得更行起訴或為相反之主張外，法院亦不得為與確定判
    決意旨相反之裁判，否則將使同一紛爭再燃，即無以維持法
    之安定，及保障當事人權利、維護私法秩序，無法達成裁判
    之強制性、終局性解決紛爭之目的。本件原告所持彰化地院
    98年度司促字第20481號支付命令之執行名義，係於98年12
    月23日作成，且經彰化地院於99年3月24日發給確定證明書
    等情，此有彰化地院98年度司促字第20481號卷在卷可參。
    則原告所持之上開支付命令及換發之債權憑證作為本件對於
    被告之執行名義，依據上開修正公布前之民事訴訟法第521
    條規定，即與確定判決有同一效力，自不得再於本件為重複
    起訴請求。是原告主張被告應給付如附表所示編號1之85,00
    0元及相關利息，洵屬無據。
　⒉關於附表所示編號2之11萬元、編號3之321,000元：
　　原告主張其與被告間就附表所示編號2之11萬元、編號3之32
    1,000元存在消費借貸，雖提出票面金額11萬元、321,000元
    之本票影本為證（見本院卷第17頁）。然而：原告就附表所
    示編號2、3之11萬元、321,000元債權雖曾向彰化地院聲請
    核發100年度司促字第3444號支付命令，惟該支付命令因原
    告陳報被告之地址錯誤而未合法送達，該支付命令發出已逾
    3個月而失效等情，業經本院依職權調取彰化地院100年度司
    促字第3444號卷核閱無訛，固難認該支付命令與確定判決有
    同一之效力而得更行起訴；惟基於票據無因性，簽發票據原
    因多端，則原告所提上開本票尚不足作為兩造間上開消費借
    貸之證明；此外，原告就其與被告間就附表所示編號2之11
    萬元、編號3之321,000元存在消費借貸合意乙節之證據，並
    未再舉證以實其說。是原告主張其與被告間存在如附表所示
    編號2之11萬元、編號3之321,000元之消費借貸乙節，即非
    可採。
　㈢至原告主張其因支出之督促程序費用、本院103年度訴字第43
    9號案件之裁判費及律師費暨相關強制執行執行費均應由被
    告負擔，且原告長年來向被告追討債務，已造成其精神上之
    痛苦等等。然而：
　⒈按法院未於訴訟費用之裁判確定其費用額者，第一審受訴法
    院於該裁判有執行力後，應依聲請以裁定確定之。民事訴訟
    法第91條第1項定有明文。而該確定訴訟費用額之裁定為強
    制執行法第4條第1項第2款其他依民事訴訟法得為強制執行
    之裁判之執行名義。故確定訴訟費用額之裁定已有執行力，
    債權人即得執之以為執行名義聲請強制執行，若就該訴訟費
    用之債權重複聲請法院發支付命令，為無權利保護必要，應
    不予准許，上開情形於法院在訴訟費用之裁判一併確定其費
    用額之情形，亦應為相同之解釋。因此，聲請確定訴訟費用
    額及督促程序均係取得執行名義之程序，則關於訴訟費用額
    之確定或請求，自應聲請裁定確定為之，或法院於訴訟費用
    之裁判一併確定其費用額，自不得另行提起訴訟以資請求；
    再者，原告所請求相關之強制執行費，業經本院108年6月24
    日投院明103司執德字第11646號債權憑證明確記載由被告負
    擔，此部分即無再重複請求之必要。是原告請求被告應給付
    督促程序費用、本院103年度訴字第439號案件之裁判費及相
    關強制執行之費用，均屬無據。
　⒉關於請求被告給付原告在本院103年度訴字第439號案件之支
    出之律師費部分：茲因我國現行訴訟制度除刑事自訴程序、
    民事訴訟第三審程序採強制律師代理制度外，並不以律師代
    理為必要，當事人得自為訴訟行為，縱有委任律師以獲得律
    師之專業協助並強化其攻擊防禦能力，因此支出之費用，乃
    其行使權利之費用，核非訴訟之必要費用，即難認係原告所
    受之損害。是原告上開請求，核非有據。
　⒊再者，損害賠償之債，係以有損害之發生及有責任原因之事
    實，並二者之間有相當因果關係為其成立要件。原告雖主張
    其向長期向被告追討債務而受有精神損害，惟原告就其所受
    損害與被告之行為間具有相當因果關係乙節，並未能舉證以
    實其說。是原告此部分主張，亦非可採
四、綜上所述，原告主張被告應給付如附表所示編號1至3之本金
    及相關利息、督促程序費用、本院103年度訴字第439號案件
    之裁判費及律師費、強制執行執行費、慰撫金，均難認有理
    由。從而，原告提起本訴而訴請如其聲明，為無理由，應予
    駁回。
五、本件事證已臻明確，兩造其餘攻擊防禦及證據，核與本案之
    判斷不生影響，爰毋庸一一審酌論列，併此敘明。
六、訴訟費用負擔之依據：民事訴訟法第78條。
中　　華　　民　　國　　111 　年　　 9　  月　  16  　日
                  民事第二庭  法　官　鄭順福
以上正本係照原本作成
如對本判決上訴，須於判決送達後20日內向本院提出上訴狀。如
委任律師提起上訴者，應一併繳納上訴審裁判費。
中　　華　　民　　國　　111 　年　　 9　　月　　16　　日
                              書記官　施涵雯　　　　　　　　　　　　　　　
附表：　　　　　　　　　　　　　　　
編號 債權本金（新臺幣） 年利息(%) 利息計算期間 備註：執行名義 1 85,000 5 自97年9月1日起至清償日止 臺灣彰化地方法院98年度司促字第20481號支付命令 2 110,000 6 自97年6月15日起至清償日止 臺灣彰化地方法院101年度司票字第90號民事裁定 3 321,000 6 自97年8月4日起至清償日止 臺灣南投地方法院101年度司票字第75號民事裁定